臺灣高等法院民事判決　　95年度上易字第360號
上　訴　人　　己○○
兼訴訟代理人　乙○○
被 上 訴人　　國泰人壽保險股份有限公司
法定代理人　 丁○○
訴訟代理人　 丙○○
　　　　　　 戊○○
上列當事人間請求清償債務事件，上訴人對於中華民國95年3月1
3日臺灣桃園地方法院94年度訴字第1628號第一審判決提起上訴
，本院於96年2月6日言詞辯論終結，判決如下：
    主  文
上訴駁回。
第二審訴訟費用由上訴人負擔。
    事實及理由
一、按不變更訴訟標的，而補充或更正事實上或法律上之陳述者
    ，非為訴之變更或追加，民事訴訟法第256 條定有明文，此
    項規定依同法第463 條之規定，亦為第二審程序所準用，是
    若當事人、訴訟標的及訴之聲明三者均屬相同，縱有補充或
    更正事實上或法律上陳述之情事，亦無訴之變更或追加可言
    （最高法院91年度台上字第2190號判決意旨參照）。經查，
    本件被上訴人起訴時主張上訴人乙○○向被上訴人借款時，
    故意提供不實之放款徵信資料，致被上訴人評估錯誤，依約
    定書第六條第(六)項規定，借款視為全部到期，依消費借貸及
    連帶保證之法律關係，請求上訴人連帶給付新台幣（以下同
    ）1,815,593元本息及違約金；嗣於本院審理中，被上訴人
    復主張上訴人自民國94年10月30日起，即未付本息，依約定
    書第六條第(一)項規定，借款亦視為全部到期，核係補充事實
    上之陳述，並非就當事人、訴訟標的及訴之聲明為變更或追
    加，依上開說明，非為法所不允許，自應予准許。
二、上訴人受合法通知，未於言詞辯論期日到場，核無民事訴訟
    法第386 條所列各款情形，爰依被上訴人之聲請，由其一造
    辯論而為判決，合先敘明。
三、被上訴人主張：上訴人乙○○於87年3月23日以上訴人己○
    ○、訴外人甲○○及邱萬得為連帶保證人，並提供甲○○所
    有坐落桃園縣中壢市○○段265地號土地及同段193建號建物
    （即門牌號碼桃園縣中壢市○○街14號房屋，下稱系爭房地
    ）設定抵押權予被上訴人，向被上訴人借得240萬元（下稱
    系爭借款），約定借款期限自87年6月30日起至107年6月30
    日止，自借款日起每滿1月為1期，按期攤還部分本金及依借
    款餘額按被上訴人所定利率計付利息。惟被上訴人於94年6
    月17日接獲訴外人甲○○之律師函，始知悉訴外人甲○○並
    未同意擔任系爭借款之連帶保證人，亦未同意以系爭房房為
    抵押物，則上訴人乙○○人顯係就有關放款徵信事項故意提
    供虛罔不實之陳述資料，致被上訴人評估錯誤者，依約定書
    第六條第(六)項規定，系爭借款即視為全部到期。又上訴人乙
    ○○自94年10月30日起即未依約繳納本息，尚有本金1,815,
    593元未為繳納，依約定書第六條第(一)項規定，亦應視為全
    部到期。爰依消費借貸及連帶保證之法律關係，請求上訴人
    應連帶給付被上訴人1,815,593元，及自94年10月30日起，
    至清償日止，按年息2.8%計算之利息，暨自94年11月30日起
    至清償日止，逾期6個月以內者按上開利率10%，逾6個月者
    ，按上開利率20%計算違約金之判決（原審為被上訴人勝訴
    之判決。上訴人聲明不服）。並答辯聲明：上訴駁回。
四、上訴人則以：訴外人甲○○係上訴人乙○○之養母，其確有
    授權上訴人乙○○以系爭房地為抵押物，向被上訴人借款，
    並同意擔任系爭借款之連帶保證人，該借據及抵押權設定契
    約書上甲○○之印章為真正，貸得之款項，用以支付甲○○
    家用、邱萬得（上訴人乙○○之養父）之醫藥費及清償邱創
    文（甲○○之子）之借款。又系爭借款自94年10月30日起未
    繳納本息，係因被上訴人之行員不讓上訴人繳納所致等語，
    資為抗辯。並上訴聲明：(一)原判決廢棄。(二)被上訴人在第一
    審之訴駁回。
五、按立約人對貴公司所負之任何一宗債務，不依約清償本金時
    ，無需由貴公司通知或催告，貴公司得視為全部到期，而要
    求立約人部分或全部清償；不依約付息時，經貴公司事先定
    合理期間通知或催告後，貴公司得視為全部到期，要求立約
    人部分或全部清償，約定書第6條第1款、第7條第1款分別定
    有明文。經查，上訴人乙○○於87年3 月23日以上訴人己○
    ○為連帶保證人，向被上訴人借款240萬元，約定借款期限
    自87年6月30日起至107年6月30日止，自借款日起每滿1月為
    1期，按期攤還部分本金及按借款餘額計算之利息；又上訴
    人乙○○自94年10月30日起即未依約繳納本息，尚有本金1,
    815,593元未為繳納，經被上訴人於95年9月19日以桃園中路
    郵局第1425號存證信函催告上訴人依約清償本金，迄未清償
    等事實，業據被上訴人提出借據、約定書、借款申請書、房
    屋貸款繳息記錄、繳息明細查詢表、擔保放款利息收據、桃
    園中路郵局第1425號存證信函及回執、擔保放款契約轉換附
    約（優勢貸優惠房貸專案專用）、利率調整附約在卷可按（
    見原審卷10、11、14、24、25頁，本院卷78、79、90－100
    頁），上訴人對上開書證之真正，亦不爭執，揆之首揭說明
    ，系爭借款依約即視為全部到期，是被上訴人主張上訴人應
    應連帶清償1,815,593元，及自94年10月30日起，至清償日
    止，按年息2.8%計算之利息，暨自94年11月30日起至清償日
    止，逾期6個月以內者按上開利率10%，逾6個月者，按上開
    利率20%計算之違約金，自屬有據，應予准許。
六、上訴人雖辯稱：系爭借款自94年10月30日起未繳納本息，係
    因被上訴人之行員不讓上訴人繳納所致云云。查，上訴人乙
    ○○與被上訴人約定，以金融機構（即上訴人乙○○於郵局
    中壢頂壢支局000000-0帳號）轉帳扣款之方式繳交貸款本息
    ，授權委託該局以每月1日（系爭借款本息應繳日為每月30
    日）為轉帳扣款基準日辦理扣款，為上訴人所不爭執（見本
    院卷111頁反面、130頁），並有郵局轉帳支付貸款本息委託
    書附卷可憑（見本院卷148－149頁），而上訴人乙○○之上
    開郵局帳戶內，於94年12月1日系爭借款之依約轉帳日，存
    款餘額僅有2,494元，已不足繳交94年11月30日應繳納之本
    息14,033元，有中華郵政股份有限公司中壢郵局95年12月7
    日營字第0951101644號函檢附客戶歷史交易清單可證（見本
    院卷122、123頁），上訴人空言主張係被上訴人之行員不讓
    伊繳納云云，即不足採信。
七、綜上所述，被上訴人依消費借貸及連帶保證之法律關係，請
    求上訴人應連帶給付被上訴人1,815,593元，及自94年10月3
    0日起，至清償日止，按年息2.8%計算之利息，暨自94年11
    月30日起至清償日止，逾期6個月以內者按上開利率10%，逾
    6個月者，按上開利率20%計算之違約金，為有理由，應予准
    許。是則原審判命上訴人如數給付，理由雖有不同，但結論
    並無不同，仍應予維持。上訴意旨指摘原判決不當，求予廢
    棄改判，為無理由，應予駁回。
八、本件事證已臻明確，兩造其餘之攻擊、防禦方法，經審酌後
    認與判決結果無涉，爰無一一論述之必要，併此敘明。
九、據上論結，本件上訴為無理由，依民事訴訟法第449條第1項
    、第78條，判決如主文。
中　　華　　民　　國　　96　　年　　2 　　月　　16　　日
　　　　　　　  　　民事第五庭
                        審判長法　官  林丁寶
　　　　　　　　　  　　      法　官  陳博享
　　　　　　　　　　  　      法　官  蔡芳齡
正本係照原本作成。
如不服本判決，應於收受送達後20日內向本院提出上訴書狀，其
未表明上訴理由者，應於提出上訴後20日內向本院補提理由書狀
（均須按他造當事人之人數附繕本）上訴時應提出委任律師或具
有律師資格之人之委任狀；委任有律師資格者，另應附具律師資
格證書及釋明委任人與受任人有民事訴訟法第466條之1第1項但
書或第2項（詳附註）所定關係之釋明文書影本。
中　　華　　民　　國　　96　　年　　2 　　月　　27　　日
                          　　書記官  蔡錦輝
附註：
民事訴訟法第466條之1（第1項、第2項）：
對於第二審判決上訴，上訴人應委任律師為訴訟代理人。但上訴
人或其他法定代理人具有律師資格者，不在此限。
上訴人之配偶、三親等內之血親、二親等內之姻親，或上訴人為
法人、中央或地方機關時，其所屬專任人員具有律師資格並經法
院認為適當者，亦得為第三審訴訟代理人。
